【裁判字號】    98,上易,2638
【裁判日期】    990128
【裁判案由】    過失傷害
【裁判全文】
臺灣高等法院刑事判決                98年度上易字第2638號
上  訴  人  臺灣臺北地方法院檢察署檢察官
上  訴  人
即  被  告  乙○○
選任辯護人  胡文英律師
上列上訴人因被告過失傷害案件，不服臺灣臺北地方法院98年度
易字第1823號，中華民國98年9月28日第一審判決（起訴案號：
臺灣臺北地方法院檢察署98年度偵字第12322號），提起上訴，
本院判決如下：
    主  文
上訴駁回。
乙○○緩刑貳年。
    事  實
一、乙○○為逸軒園藝社業務之實際負責人，平日即負責逸軒園
    藝社承攬工作之現場指揮調度，為從事業務之人。緣逸軒園
    藝社因承攬臺北縣政府新店市公所之臺北縣新店市○○街路
    樹剪除枝葉作業，乙○○明知雇主具防止有墜落、崩塌之虞
    之作業場所所引起危害之義務，對於高度2 公尺以上之高處
    作業，勞工有墜落之虞者，應使勞工確實使用安全帶、安全
    帽及其他必要之防護具，竟於民國97年9 月6 日上午10時許
    ，在臺北縣新店市○○街與安康路口，進行高空剪除路樹枝
    葉作業時，未設置任何防止墜落、崩塌等必要安全措施，即
    貿然指示逸軒園藝社員工甲○○登上安民街路樹旁民房三樓
    水泥平台進行拖曳枝葉工作，適甲○○亦未聽指示，擅自至
    水泥平台後方之石綿瓦處拖曳枝葉，不慎踏破石綿瓦而直接
    墜落至地面，因而受有右足踝足跟骨粉碎性骨折、第四腰椎
    壓迫性骨折、右側足踝骨折、左側胸部挫傷、四肢多處挫傷
    、臉部擦傷及生殖器等多處受傷等傷害。
二、案經甲○○訴由臺灣臺北地方法院檢察署檢察官偵查起訴。
    理  由
壹、程序部分
    按被告以外之人於審判外之言詞或書面陳述，除法律有規定
    者外，不得作為證據，刑事訴訟外第159 條第1 項定有明文
    。查天主教耕莘醫院診斷證明書2紙、亞東紀念醫院診斷證
    明書1紙、光生中醫診所診斷證明書1紙，雖為被告以外之人
    於審判外之陳述，惟此係從事醫療業務之天主教耕莘醫院、
    亞東紀念醫院、光生中醫診所等醫療院所人員因從事業務過
    程所須製作之紀錄文書，依刑事訴訟法第159條之4第2款規
    定，有證據能力，合先敘明。
貳、實體部分
一、訊據被告乙○○於本院審理時對於上揭告訴人係依被告指示
    ，未戴安全帽、安全帶、防護具，即在未有任何防止墜落之
    安全措施下，登上路樹旁2公尺以上之民房三樓屋頂平台進
    行逸軒軒園藝社樹枝剪除作業，負責拖曳鋸斷之枝葉，而於
    作業中墜地受有右足踝足跟骨粉碎性骨折、第四腰椎壓迫性
    骨折、右側足踝骨折、左側胸部挫傷、四肢多處挫傷、臉部
    擦傷及生殖器等多處受傷之傷害之事實坦承不諱，核與告訴
    人即甲○○指訴情節相符（詳原審第59至64頁），並經證人
    即逸軒園藝社員工余賢坤、汪保宏證述屬實（詳原審卷第38
    至46頁），復有現場照片4幀及天主教耕莘醫院診斷證明書2
    紙、亞東紀念醫院診斷證明書1紙、光生中醫診所診斷證明
    書1紙附卷可稽（98年度他字第1134號卷第5、6頁、本院卷
    ）附卷可稽。按雇主應有符合標準之防止有墜落、崩塌等之
    虞之作業場所引起之危害之必要安全衛生設備，勞工安全衛
    生法第5條第1項第5款定有明文。次按雇主對於在高度2公尺
    以上之高處作業，勞工有墜落之虞者，應使勞工確實使用安
    全帶、安全帽及其他必要之防護具；但經雇主採安全網等措
    施者，不在此限，勞工安全衛生設施規則第281條第1項亦有
    明文。被告為負責高空樹枝剪除作業現場指揮調度之人，自
    應負責設置防止勞工墜落之相關設施。而依被告能力及當時
    情形，又無不能注意之情事，被告卻於無不能注意之情事下
    ，未設置任何防止墜落設施，即使告訴人登高作業，其之行
    為自有過失。雖告訴人亦有違反被告告誡而擅自前至石綿瓦
    處拖曳樹枝之行為，然若被告確有提供防止墜落之安全帶、
    安全帽及其他必要之防護具，並使告訴人確實使用，自可避
    免本案告訴人因從事本次作業而失足直接墜落地面受有前開
    傷勢，堪認被告之過失行為與告訴人所受傷害間有相當因果
    關係，告訴人本身之過失行為，僅為被告量刑時之依據，尚
    不得以此免除被告之過失罪責。益徵被告於本院審理時出於
    任意性之自白核與事實相符，本件事證明確，被告犯行，洵
    堪認定，應依法論科。
二、查被告為逸軒園藝社實際負責人，負責逸軒園藝社承攬本案
    剪除枝葉作業之現場指揮調度，為從事業務之人，其因違反
    勞工安全衛生法相關規定之過失行為，致告訴人受有上開傷
    害，核其所為，係犯刑法第284條第2項前段之業務過失傷害
    罪。
三、原審依刑法第 284條第2項前段、第41條第1項前段，刑法施
    行法第1條之1等規定，並審酌被告未落實設置勞工安全設施
    ，導致本案事故發生，造成告訴人受有非輕傷勢，且未全數
    賠償告訴人損害，於原審時仍否認犯行，未能確實悔改，行
    為確有不該，惟念其素無前科，且犯後坦承部分事實，並有
    與告訴人洽談賠償之意，尚非全然無悔意，復參酌被告過失
    程度、告訴人自身過失、所受傷勢與公訴人求處有期徒刑 5
    月等一切情狀，酌情量處如主文所示之刑，並諭知易科罰金
    之折算標準。被告上訴意旨略以：其已坦承全部犯行，並以
    新台幣（下同）63萬元與告訴人達成民事和解，希可獲緩刑
    等語，公訴人上訴意旨則以因被告未與告訴人和解，且否認
    犯行，原審量刑過輕等語。然查：原審認事用法並無違誤，
    本院斟酌告訴人所受傷勢嚴重，告訴人本身亦與有過失等因
    素，認原審量刑亦稱妥適，應予維持，被告上訴及檢察官上
    訴均無理由，應予駁回。惟被告既於本院審理時坦承犯行，
    且業以63萬元與告訴人達成民事和解，有和解書及補充和解
    書各 1件在卷可稽，被告前從未曾受有期徒刑以上刑之宣告
    ，有本院被告前案紀錄表1件在卷可稽，素行尚佳，本院認
    被告經此次偵、審暨科刑教訓後，當知所警惕，信無再犯之
    虞，本院因認對其宣告之刑以暫不執行為適當，爰併予諭知
    緩刑二年，用啟自新。
據上論斷，應依刑事訴訟法第368條、刑法第74條第1項第1款，
判決如主文。
本案經檢察官周志榮到庭執行職務。
中    華    民    國    99    年    1     月    28    日
                  刑事第十七庭  審判長法  官 王聰明
                                      法  官 陳憲裕
                                      法  官 黃雅芬
以上正本證明與原本無異。
不得上訴。
                                      書記官 鄭雅云
中    華    民    國    99    年    1     月    28    日
附錄：本案論罪科刑法條全文
刑法第284 條
因過失傷害人者，處6 月以下有期徒刑、拘役或5 百元以下罰金
，致重傷者，處1 年以下有期徒刑、拘役或5 百元以下罰金。
從事業務之人，因業務上之過失傷害人者，處1 年以下有期徒刑
、拘役或1 千元以下罰金，致重傷者，處3 年以下有期徒刑、拘
役或2 千元以下罰金。


司法院資訊處製作；財團法人民間司法改革基金會備份。
